臺灣宜蘭地方法院刑事附帶民事訴訟判決
111年度附民字第119號
原      告  英屬百慕達商友邦人壽保險股份有限公司台灣分公
            司      

法定代理人  侯文成
被      告  何祥榮


            張碧娥


上列被告等因本院105年度原易字第22號、105年度易字第650號
、107年度易字第43號、108年度易字第232號詐欺等案件，經原
告提起附帶民事訴訟請求損害賠償，本院判決如下：
    主  文
原告之訴及假執行之聲請均駁回。
    事  實
一、原告主張：原告受到被告等詐欺（詳如臺灣宜蘭地方檢察署
    103年度偵字第3218號、104年度偵字第347號、第743號起訴
    書所載犯罪事實）而受有損失。爰依法提起本件刑事附帶民
    事訴訟，請求被告等賠償原告所受損害等語。並聲明：（一
    ）被告何祥榮、張碧娥應連帶給付原告新臺幣8,000元及自
    起訴狀繕本送達之翌日起至清償日止按週年利率百分之五計
    算之利息，（二）願供擔保請准宣告假執行。
二、被告等未為任何聲明或陳述，亦未提出任何書狀。
    理  由
一、按提起附帶民事訴訟，應於刑事訴訟起訴後第二審辯論終結
    前為之，但在第一審辯論終結後提起上訴前，不得提起，刑
    事訴訟法第488條定有明文。次按所謂「附帶民事訴訟」原
    本為民事訴訟程序，為求程序之便捷，乃附帶於刑事訴訟程
    序，一併審理及判決；申言之，在刑事訴訟中，因有訴訟程
    序可資依附，是以隨時可以提起附帶民事訴訟；若在辯論終
    結後，已無訴訟可言，自不得再行提起附帶民事訴訟，「須
    待提起上訴後，案件繫屬於第二審時，始有訴訟程序可資依
    附，始得再行提起附帶民事訴訟」，前開刑事訴訟法第488
    條規定其故在此（臺灣高等法院暨所屬法院92年法律座談會
    刑事類提案第35號審查意見參照）。又法院認為原告之訴不
    合法或無理由者，應以判決駁回之，刑事訴訟法第502條第1
    項亦定有明文。
二、經查，被告何祥榮、張碧娥被訴詐欺等一案，經本院以105
    年度原易字第22號、105年度易字第650號、107年度易字第4
    3號、108年度易字第232號受理在案，於111年5月3日進行審
    理程序並言詞辯論終結，此有本院審判筆錄1份附卷可憑，
    然原告英屬百慕達商友邦人壽保險股份有限公司台灣分公司
    於前述刑事案件辯論終結後之111年5月5日始向本院提起本
    件附帶民事訴訟，有刑事附帶民事起訴狀上之本院收狀戳章
    為憑，揆諸前揭規定，本件原告之訴顯非合法，自應駁回原
    告附帶提起之民事訴訟。又原告之訴既經駁回，其假執行之
    聲請亦失所依據，應併予駁回。惟此仍無礙原告依所主張之
    法律關係另循一般民事訴訟途徑起訴或本案繫屬於第二審而
    有訴訟程序可資依附時，再行提起附帶民事訴訟之權利，附
    此敘明。
三、依刑事訴訟法第488條但書、第502條第1項，判決如主文。
中　　華　　民　　國　　111 　年　　7 　　月　 　5　　日
                  刑事第二庭審判長法  官  黃永勝
                                  法  官  劉致欽
                                  法  官  陳盈孜
以上正本證明與原本無異。
對於本判決如有不服，應於送達後20日內，向本院提出上訴狀（
須按他造當事人之人數附繕本），但非對刑事訴訟之判決上訴時
，不得上訴。
                                  書記官  林芯卉
中　　華　　民　　國　　111 　年　　7 　　月　 　5　　日